臺灣新竹地方法院刑事判決　　　　　　　 94年度易字第574號
公　訴　人　臺灣新竹地方法院檢察署檢察官
被　　　告　甲○○
　　　　　　　　　　（另案於臺灣基隆監獄執行）
上列被告因違反毒品危害防制條例案件，經檢察官聲請簡易判決
處刑（九十三年度偵字第五三六０號），本院認應改用通常程序
審理，判決如下：
    主  文
甲○○無罪。
    理  由
一、本件聲請簡易判決處刑意旨略以：被告甲○○明知海洛因係
    屬毒品危害防制條例所規範之第一級毒品，竟於不詳時間起
    持有第一級毒品海洛因，嗣於民國九十三年三月十八日下午
    四時許，因行跡可疑，在新竹市○○路與勝利路口，為警攔
    檢追捕而查獲，並扣得其丟棄於現場之第一級毒品海洛因四
    包（合計淨重二‧九公克）及注射針筒二支。而認被告涉有
    違反毒品危害防制條例第十一條第一項之持有第一級毒品海
    洛因罪嫌等語。
二、按犯罪事實應依證據認定之，無證據不得認定犯罪事實，刑
    事訴訟法第一百五十四條第二項定有明文。而認定不利於被
    告之事實，須依積極證據，茍積極證據不足為不利於被告事
    實之認定時，即應為有利於被告之認定，更不必有何有利之
    證據，最高法院三十年上字第八一六號著有判例可資參照。
    再按犯罪事實依法應依證據認定之，不得僅以被告之反證不
    成立，持為認定犯罪之論據，最高法院二十一年上字第四七
    四號著有判例可參。
三、公訴人認被告涉有前揭持有第一級毒品海洛因罪嫌，無非以
    下列為其依據：
  (一)扣案第一級毒品海洛因四包（合計淨重二‧九公克）、注射
    針筒二支。
  (二)法務部調查局九十三年五月十一日出具之調科壹字第一００
    ００二０五三號鑑定通知書正本一份、及新竹市衛生局衛檢
    字第三六七一號不法藥物尿液初步篩檢報告書、國防部憲兵
    司令部刑事鑑識中心鑑驗通知書各一份。
　(三)警員偵查報告乙份、查獲現場照片影本十三張、扣案毒品及
    注射針筒照片影本三張。
四、訊據被告甲○○堅詞否認有檢察官所指持有海洛因毒品犯行
    ，辯稱：案發當天係證人乙○○開車載伊，後因形跡可疑為
    警追捕，伊與證人乙○○棄車分散逃逸，後來伊在新竹火車
    站被查到，證人乙○○跑掉沒有被抓到，本件查獲之海洛因
    是與槍彈放在黑色腰包裡面，黑色腰包是警察追捕伊與證人
    乙○○以後從車外找到的，本件除了被查獲的海洛因，另外
    同時被查獲槍彈，伊涉嫌持有槍彈的部分經移送到基隆地檢
    署已獲不起訴處分確定等語。經查：
  (一)本件固有第一級毒品海洛因四包、注射針筒二支扣案（保管
    字號：九十三年度白保管字第七二號、九十三年度保管字第
    三六七號，扣押物品清單見九十三年度毒偵字第四七三號卷
    【下稱第四七三號卷】第五十三、五十四頁），及有上開海
    洛因毒品及注射針筒之照片影本等附卷（見第四七三號卷第
    四十四、四十五頁），且該扣案海洛因四包，經送法務部調
    查局鑑定確含第一級毒品海洛因成分，有該局九十三年五月
    十一日調科壹字第一００００二０五三號鑑定通知書附卷為
    憑（見第四七三號卷第九十一頁），而堪以認定本件確有查
    獲海洛因毒品違禁物之客觀事實，然該扣案海洛因毒品是否
    如檢察官所指為被告甲○○所持有，以下悉述之─
  (二)本件係證人乙○○駕駛其事先竊得之車牌號碼Ｄ７─２２５
    ２號自小客車搭載被告，行經新竹市○○路與武昌街口時，
    為警即新竹市警察局第二分局埔頂派出所警員李彥賢、彭忠
    偉查出該車為贓車乃在後追緝，嗣證人乙○○駕車闖越紅燈
    並擦撞停等紅燈之其他車輛及警車，證人乙○○與被告乃棄
    車分頭逃逸一節，經證人乙○○到庭證述屬實（見臺灣基隆
    地方法院檢察署九十三年度核退偵字第五號卷【下稱第五號
    卷】九十三年八月十七日訊問筆錄、本院九十四年十月十二
    日審理筆錄），且被告迭自警訊、偵查、本院訊問、準備程
    序、審理，均始終供稱車輛係「阿源」即證人乙○○所駕駛
    ，顯非臨訟編纂，又本件係因棄車逃逸後被警查獲不法違禁
    物涉有刑責，證人乙○○若非當時確有駕駛該車輛遭警追緝
    逃逸，殊無捏詞自招刑責以維護被告之理，是證人乙○○上
    開關於其駕車搭載被告被警查獲等經過之證述堪可採信，況
    證人李彥賢、彭忠偉就何以偵查報告記載甲○○係當時開車
    之人一節亦證稱因為當時只有抓到甲○○一人，印象好像是
    他，但事後回想又不太確定等語（見第五號卷九十三年八月
    十七日訊問筆錄第三至四頁），證人彭忠偉嗣並證稱當時有
    看到乙○○背影等語（見臺灣桃園地方法院檢察署九十三年
    度偵字第一六五八九號卷【下稱第一六五八九號卷】第五十
    九頁），是證人彭忠偉、李彥賢於九十三年三月十八日製作
    之偵查報告（詳第四七三號卷第三十一頁）指稱當時車輛係
    被告駕駛即與事實不合，難以作為認定被告持有扣案海洛因
    毒品之積極證據。
  (三)次以被告乘坐證人乙○○所駕駛之車牌號碼Ｄ７─２２５２
    號自小客車時雖有帶一個小包包，但並非本件被查獲裝有海
    洛因毒品之黑色腰包等情，經證人乙○○證述在卷（參第五
    號卷九十三年八月十七日訊問筆錄、本院九十四年十月十二
    日審理筆錄）；雖被告曾於警訊、偵查中供稱扣案放有海洛
    因毒品等物之黑色腰包是證人乙○○所有云云（見第四七三
    號卷第十五至十六頁、臺灣新竹地方法院檢察署九十三年度
    核退字第三０九號卷第十八頁），然被告於本院審理時已否
    認此部分供述之真實性，供稱：「係因被送至分局時警察突
    然拿出扣案腰包，並說有人看到扣案包包是乙○○丟的，就
    叫我乾脆說是乙○○的，因為我知道乙○○有施打海洛因，
    所以警察就叫我說當天有在車上看到乙○○有從扣案的包包
    裡面拿海洛因施打，實際上當天我沒有看到這樣的情形」等
    語（見本院九十四年十月十二日審理筆錄第十頁），經核即
    與被告第一次於派出所偵訊筆錄並未提到黑色腰包，第三次
    於分局偵訊筆錄即陳述黑色腰包係證人乙○○所有云云之筆
    錄內容一致（見第四七三號卷第十至十七頁），退萬步言，
    縱認被告於偵查中所為黑色腰包係證人乙○○所有一節堪以
    採信，亦屬不利證人乙○○之供述，而非作為認定被告有本
    件檢察官所指持有內裝扣案海洛因之黑色腰包之持有海洛因
    毒品犯行之積極證據。
  (四)況本件扣案裝有海洛因毒品之黑色腰包係經不詳目擊證人發
    現嫌疑人棄置在新竹市○○路之樂民戲院二樓停車場一節，
    經證人即查獲扣案黑色腰包之警員張永昇證述明確（見第一
    六五八九號卷第六十六頁），參以被告與證人乙○○係棄車
    逃逸，均非新竹市人，對於新竹市並不熟悉，於此猝然倉促
    且人生地不熟之情況下，應當不會捨平面道路而跑上陌生之
    二樓停車場，是被告供稱、證人乙○○證稱係跑直的大馬路
    ，亦符合常情，又本件扣案裝有海洛因毒品等物之黑色腰包
    因由路人發現後翻動觸摸，無法採集指紋等情，經新竹市警
    察局第二分局以九十四年四月二十一日竹市警二分三字第０
    九四０００七二一０號函覆在卷（見本院九十三年度竹簡字
    第七九五號卷），是本件於二樓停車場查扣裝有海洛因毒品
    等物之黑色腰包，尚難認定與被告有何關係。
  (五)而檢察官所舉之新竹市衛生局衛檢字第三六七一號不法藥物
    尿液初步篩檢報告書、國防部憲兵司令部刑事鑑識中心鑑驗
    通知書等證據方法（見第四七三號卷第二十九、九十六頁）
    ，係憑以認定被告並未施用海洛因毒品，而與被訴持有海洛
    因毒品之行為無吸收犯之實質一罪關係，亦非認定被告有檢
    察官所指持有扣案海洛因毒品之積極證據。
  (六)綜上，檢察官所舉證據並不足以使本院形成被告有本件持有
    海洛因品犯行之確信，復查無其他積極之證據證明被告有檢
    察官所指持有海洛因毒品犯行，即應諭知被告無罪，以免冤
    抑。
五、據上論斷，應依刑事訴訟法第四百五十二條、第三百零一條
    第一項，判決如主文。
本案經檢察官黃逸帆到庭執行職務。
中　　華　　民　　國　　94　　年　　10　　月　　31　　日
                  刑事第三庭審判長法  官  汪銘欽
                                  法  官  楊麗文
                                  法  官  黃美盈
如不服本判決，應於送達後十日內向本院提出上訴狀（應附繕本
），上訴於臺灣高等法院。
以上正本證明與原本無異。
中　　華　　民　　國　　94　　年　　11　　月　　01　　日
                                  書記官  吳尚文
